【裁判字號】    95,訴,2737
【裁判日期】    951011
【裁判案由】    毒品危害防制條例
【裁判全文】
臺灣臺中地方法院刑事判決              95年度訴字第2737號
公  訴  人  臺灣臺中地方法院檢察署檢察官
被      告  甲○○
上列被告因違反毒品危害防制條例案件，經檢察官提起公訴（九
十五年度毒偵字第三四五二號、第三六六０號），本院合議庭裁
定改依簡式審判程序審理後，判決如下：
    主    文
甲○○施用第一級毒品，累犯，處有期徒刑捌月；扣案之海洛因
包（共淨重零點肆壹公克，空包裝重零點柒壹公克），沒收銷
燬之。又施用第一級毒品，累犯，處有期徒刑捌月；扣案之殘渣
袋拾只，均沒收。又施用第二級毒品，累犯，處有期徒刑伍月；
扣案之甲基安非他命壹包（含袋重零點貳公克），沒收銷燬之；
扣案之吸食器壹個，沒收。又施用第二級毒品，累犯，處有期徒
刑伍月；扣案之甲基安非他命壹包（含袋重零點公克），沒收
銷燬之。應執行有期徒刑壹年拾月；扣案之海洛因包（共淨重
零點肆壹公克，空包裝重零點柒壹公克）及甲基安非他命貳包（
各含袋重零點貳公克及零點公克），均沒收銷燬之；扣案之殘
渣袋拾只及吸食器壹個，均沒收。
    犯罪事實及理由
一、本院認定之犯罪事實及證據，除起訴書中犯罪事實欄內關於
    「自95年7月1日起至同年8月3日23時許止」之記載，應更正
    為「分別於九十五年七月二十五日凌晨某時及同年八月四日
    上午某時」；另關於「臺中縣大肚鄉營埔村船頭巷一五二號
    」之記載，應予刪除；另關於「施用第一級毒品海洛因多次
    」之記載，應更正為「各施用第一級毒品海洛因一次」；又
    關於「95年7月24日起至95年7月31日，在同址住處」之記載
    ，應更正為「分別於九十五年七月二十五日凌晨某時及同年
    八月四日上午某時，均在其位於臺中縣大肚鄉營埔村船頭巷
    一五二號之住處」；再關於「施用第二級毒品安非他命多次
    」之記載，應更正為「各施用第二級毒品甲基安非他命一次
    」；另犯罪事實欄及證據並所犯法條欄內關於「海洛因3包
    （含袋重0.8公克）」之記載，均應更正為「海洛因三包（
    共淨重零點四一公克，空包裝重零點七一公克）」；又關於
    「安非他命」之記載，均應更正為「甲基安非他命」；又證
    據並所犯法條欄一內，應補充：「扣案之白色粉末三包，確
    實含有海洛因成分，共淨重零點四一公克，空包裝重零點七
    一公克等情，亦有法務部調查局九十五年九月十六日調科壹
    字第０九五二三０一五六六０號鑑定書在卷足佐（附於本院
    案卷）」之記載；且證據並所犯法條欄二內，應補充：「被
    告先後二次施用第一級毒品及第二級毒品之犯行，亦犯意各
    別，應予分論併罰。」外，餘均與檢察官起訴書之記載相同
    ，茲引用之。（詳如附件）
二、至起訴書固於犯罪事實欄內載明被告乃於九十五年七月一日
    起至同年八月三日下午十一時許止，施用海洛因多次，另於
    同年七月二十四日起至同年月三十一日止，施用甲基安非他
    命多次之犯行（被告分別於九十五年七月二十五日凌晨某時
    及同年八月四日上午某時之施用第一級毒品及第二級毒品各
    二次犯行部分除外），且公訴蒞庭檢察官認此部分與已起訴
    經論罪部分，均為集合犯之包括一罪關係云云。惟按刑法第
    五十六條連續犯之規定業於九十四年一月七日修正公布刪除
    ，並於九十五年七月一日施行，而依新法對於上開反覆實施
    犯罪模式之對應處置，除合於「接續犯」或「包括一罪」之
    情形外，則僅能依數罪併罰之規定個別處斷，而依最高法院
    八十六年台上字第三二九五號判例意旨，數行為於同時同地
    或密切接近之時地實施，侵害同一之法益，各行為之獨立性
    極為薄弱，依一般社會健全觀念，在時間差距上，難以強行
    分開，在刑法評價上，以視為數個舉動之接續施行，合為包
    括之一行為予以評價，較為合理，方屬接續犯之範疇，足見
    「接續犯」之成立，係以時、空密接性為前提要件，即透過
    對於同一法益之同種類侵害行為繼續不間斷之實行，業已稀
    釋個別行為之獨立性，致使刑法評價時將之視為單一、整體
    之犯罪行為，以符合社會一般人對於行為概念之認知，並與
    行為人之犯罪目的相互結合；至於學理上「包括一罪」概念
    中，與施用毒品之犯罪型態較有關聯者，應屬「集合犯」之
    態樣，此即依一般社會通念，特定犯罪行為具有反覆實施之
    特性，立法者於制定刑罰法律之初，亦已認知該種行為類型
    之反覆性，而有意藉由法條中客觀構成要件之行為要素，涵
    括上開具有反覆實施特性之數個犯罪行為，仍僅接受一次刑
    法之評價為已足；然施用毒品犯罪，或為零星偶一之施用，
    是自難認立法者於制定刑罰法律之初，已認知該種行為類型
    之反覆性，且有意藉由法條中客觀構成要件之行為要素，涵
    括上開具有反覆實施特性之數個犯罪行為。基上，多次施用
    毒品犯罪之行為，當無論以「集合犯」之餘地，此時則應回
    歸一般刑法上行為單、複數之認定，而予論罪科刑，較稱妥
    適。首查，被告於本院審理時供稱：「其僅別於九十五年七
    月二十五日凌晨某時及同年八月四日上午某時，有施用第一
    級毒品及第二級毒品各二次。」等語，既有尿液檢驗報告二
    紙在卷可參，而依上開尿液檢驗報告二紙，亦僅足認定被告
    各有二次施用第一級、第二級毒品之犯行，足見被告於本院
    審理時之上開自白，方符於真實，而公訴意旨所指被告另有
    於上開其他時日之施用毒品犯行，尚屬無其他積極證據足以
    證明被告犯罪，就該等部分原應為被告無罪判決之諭知，惟
    公訴蒞庭檢察官既認此部分與已起訴經論罪部分，具有集合
    犯之包括一罪關係，是不另為無罪判決之諭知，附此說明。
    另者，基此可見被告上開先後施用第一級毒品海洛因及第二
    級毒品甲基安非他命各二次之犯行，其所跨越之施用期間已
    有一週之久，均明顯可分而具有獨立性，自核與前揭最高法
    院八十六年台上字第三二九五號判例所稱「數行為於同時同
    地或密切接近之時地實施」之特性並不相符，已難認合於「
    接續犯」之前提要件，且亦不能依「集合犯」逕將被告上開
    施用海洛因及甲基安非他命之犯行各論以「包括一罪」，而
    應予分論併罰。
三、併依刑事訴訟法第二百七十三條之一第一項、第二百九十九
    條第一項前段、第三百十條之二、第四百五十四條第二項，
    毒品危害防制條例第十條第一項、第二項、第十八條第一項
    前段，刑法第十一條、第四十七條第一項、第三十八條第一
    項第二款、第五十一條第五款，判決如主文。
中    華    民    國    95    年    10    月    11    日
                  刑事第四庭  法  官  許惠瑜
以上正本證明與原本無異。
如不服本判決，得於判決書送達之翌日起十日內，以書狀敘述理
由，向本庭提出上訴。
                              書記官  陳佳君
中    華    民    國    95    年    10    月    11    日


司法院資訊處製作；財團法人民間司法改革基金會備份。
